【裁判字號】    98,訴,12
【裁判日期】    990623
【裁判案由】    損害賠償
【裁判全文】
臺灣高等法院高雄分院民事判決            98年度訴字第12號
原      告  甲○○
訴訟代理人  紀錦隆律師
            孫大昕律師
被      告  乙○○
上列當事人間請求侵權行為損害賠償事件，原告於刑事訴訟程序
（本院98年度上訴字第279 號）附帶提起民事訴訟（本院98年度
附民字第36號），經本院刑事庭裁定移送前來，本院於民國99年
6 月9 日言詞辯論終結，判決如下︰
    主  文
被告應給付原告新臺幣壹佰肆拾柒萬壹仟陸佰伍拾肆元，及自民
國九十八年四月十五日起至清償日止，按年息百分之五計算之利
息。
原告其餘之訴駁回。
訴訟費用由被告負擔十分之六，餘由原告負擔。
原告假執行之聲請駁回。
    事實及理由
一、原告起訴主張：被告於民國96年9 月18日下午持具殺傷力之
    爆裂物出海炸魚時，疏未注意海中尚有駕船出海補魚之原告
    ，即貿然將前揭爆裂物投入海中，致炸傷原告，原告因而受
    有右側一至八及第十根肋骨骨折併發氣血胸、雙側肺挫傷、
    顏面多處擦傷及雙耳聽力缺失等傷害。原告因本件事故受有
    下列損害：醫藥費新台幣（下同）48,654元、看護費112,00
    0 元、勞動能力減損725,000 元及精神慰撫金1,500,000 元
    ，共計2,385,654 元（48,654元+112,000元+725,000元+1,5
    00,000元=2,385,654元）之損害，為此，依民法第184 條、
    第193 條第1 項及第195 條第1 項之規定，提起本件訴訟，
    並聲明求為判決：(一)被告應給付原告2,385,654 元，及自起
    訴狀繕本送達翌日即98年4 月15日起至清償日止，按年息5%
    計算之利息。(二)原告願供擔保，請准宣告假執行等語。
二、被告則以：被告收入微薄且不穩定，尚有子女需照顧，無資
    力賠償原告，原告請求之精神慰撫金過高等語置辯。並答辯
    聲明求為判決: 駁回原告之訴。
三、兩造不爭執事項如下:
  (一)被告於96年9 月18日下午持具殺傷力之爆裂物出海炸魚時，
    疏未注意海中尚有駕船出海補魚之原告，即貿然將前揭爆裂
    物投入海中，致炸傷原告，原告因而受有右側一至八及第十
    根肋骨骨折併發氣血胸、雙側肺挫傷、顏面多處擦傷及雙耳
    聽力缺失等傷害，被告所犯過失傷害罪，經台灣澎湖地方法
    院以97年度重訴字第l 號判處有期徒刑4 月，經台灣澎湖地
    方法院檢察署檢察官上訴後，業經本院於98年4 月30日以98
    年度上訴字第279 號刑事判決駁回上訴而告確定。
  (二)原告因本件傷害共支付醫藥費48,654元。
  (三)依行政國軍退除役官兵輔導委員會高雄榮民總醫院98年7 月
    8 日致本院函稱，依原告於97年7 月11日門診初診，自訴雙
    眼視力模糊，右眼數指拾公分，左眼零點壹，疑似視神經傷
    害，但97年7 月21日最佳矯正視力雙眼0.5 ，差距甚大，與
    臨床檢查不符，依其97年7 月11日門診檢查之視力情形，應
    不需人全天候看護，有該函覆表在卷可稽（見本院卷第53頁
    ）。
  (四)如原告需人看護，兩造同意每日看護費以2,000 元計算。
  (五)原告勞動能力之減損部分，兩造同意以725,000元計算。
四、兩造爭執事項如下: (一)原告因本件肋骨骨折氣胸血胸傷害，
    有無請看護照顧之必要，如有，其得請求看護費之金額為何
    ？(二)原告得請求精神慰撫金之金額為何？茲就此爭執點分述
    如下:
（一）原告因本件肋骨骨折氣胸血胸傷害，有無請看護照顧之必
      要，如有，其得請求看護費之金額為何？
    1.原告主張伊因肋骨骨折氣胸血胸，需6 至8 週始能癒合，
      在此期間，伊需他人全日照顧，以每日看護費2,000 元計
      算，共需112,000 元（2,000 元×7 日×8 週=112,000元
      ）等情，經本院向行政國軍退除役官兵輔導委員會高雄榮
      民總醫院函詢原告因本件肋骨骨折氣胸血胸之傷害需人全
      日看護之期間，經該醫院函覆本院稱：原告右側多處肋骨
      骨折，合併氣胸血胸，骨折癒合期為受傷後6 至8 週等語
      ，有函覆表在卷可稽（見本院卷第54頁），且為兩造所不
      爭執，足見原告在肋骨骨折癒合前，需他人全日照顧，惟
      本院認原告需他人全日照顧期間應以上開函文所稱6 至8
      週之中間數即7 週〔（6+8 ）÷2 ＝7 〕作為本件計算看
      護費之標準。又兩造同意每日看護費以2,000 元計算，則
      原告得請求看護費為98,000元（2,000 元×7 日×7 週=9
      8,000元），逾此部分之請求，即屬無據，不予准許。
（二）原告得請求精神慰撫金之金額為何？
      查，原告因本件事故而受有右側一至八及第十根肋骨骨折
      併發氣血胸、雙側肺挫傷、顏面多處擦傷及雙耳聽力缺失
      等傷害，其傷勢非屬輕微，精神上當受有極大痛苦，本院
      斟酌被告因非法持具殺傷力之爆裂物炸魚，致炸傷原告，
      原告係國小畢業，以捕魚及雜工為業，每月收入約5 萬元
      ，有不動產共34筆；被告係國中畢業，收入不穩定，無財
      產，此有稅務電子閘門財產所得調件明細表在卷可參等一
      切情狀，本院認為原告請求精神慰撫金1,500,000 元，尚
      嫌過高，應予核減為600,000 元，方屬公允，逾此數額之
      請求，為無理由。
（三）另查，原告因本件傷害共支付醫藥費48,654元及減損勞動
      能力損失725,000 元等情，業據原告提出收據為證，且為
      兩造所不爭執，自堪認屬實，是原告請求被告給付醫藥費
      48,654元及減損勞動能力損失725,000 元，應予准許。綜
      上，原告得請求被告賠償之金額為1,471,654 元（98,000
      元+600,000+48,654 元+725,000元=1,471,654元）
五、綜上所述，原告本於侵權行為損害賠償請求權，請求被告賠
    償1,471,654 元，及自起訴狀繕本送達翌日即98年4 月15日
    起至清償日止，按年息5%計算之利息部分，洵屬正當，應予
    准許。逾此部分所為之請求，為無理由，應予駁回。原告陳
    明願供擔保，聲請宣告假執行，經核其勝訴部分，因被告之
    上訴利益未逾150 萬元，已告確定，原告無聲請宣告假執行
    之必要，其餘假執行之聲請，則因訴之駁回而失所附麗，均
    不予准許。
六、結論：本件原告之訴，為一部有理由，一部無理由，依民事
    訴訟法第79條，判決如主文。
中    華    民    國    99    年    6     月    23    日
                            民事第三庭
                                審判長法官  張國彬
                                法      官  吳登輝
                                法      官  鄭月霞
以上正本證明與原本無異。
本件不得上訴。
中    華    民    國    99    年    6     月    23    日
                                書  記  官  白  蘭

司法院資訊處製作；財團法人民間司法改革基金會備份。
